臺灣高雄地方法院刑事判決　　　　　　 110年度簡上字第57號
公　訴　人　臺灣高雄地方檢察署檢察官
被　　　告　陳柏良



上列上訴人因被告傷害等案件，不服本院於民國109 年12 月30
日所為之109 年度簡字第3277號第一審判決（聲請簡易判決處刑
案號：109 年度偵字第4401號）提起上訴，本院管轄之第二審合
議庭判決如下：
    主  文
上訴駁回。
    事實及理由
一、本案經本院審理結果，認第一審判決認事用法及量刑均無不
    當，應予維持，除證據部分增加被告陳柏良於本院審理時之
    供述外，其餘均引用第一審判決書記載之事實、證據及理由
    （如附件）。
二、檢察官上訴意旨略以：被告於民國103 年間即有酒駕前科，
    經檢察官為緩起訴處分，被告本次再犯酒駕犯行，酒測值高
    於前次而達每公升0.64毫克，更於員警攔查時為妨害公務之
    行為，挑戰公權力，罔顧員警生命及身體安全，被告犯罪情
    節益發嚴重，難認有何悔悟之意，且告訴人雖原諒被告，範
    圍至多僅止於傷害及妨害公務部分，酒駕部分，告訴人並非
    被害人，自無原諒可言，原審對被告宣告緩刑，誠有不當。
    爰依法提起上訴，請求撤銷原判決，另為適當之判決等情。
三、駁回上訴之理由:
  ㈠按法官於有罪判決如何量處罪刑，甚或是否宣告緩刑，均為
    實體法賦予審理法官裁量之刑罰權事項，法官行使此項裁量
    權，自得依據個案情節，參酌刑法第57條所定各款犯罪情狀
    之規定，於法定刑度內量處被告罪刑；除有逾越該罪法定刑
    或法定要件，或未能符合法規範體系及目的，或未遵守一般
    經驗及論理法則，或顯然逾越裁量，或濫用裁量等違法情事
    之外，並不得任意指摘其量刑違法。且在同一犯罪事實與情
    節，如別無其他加重或減輕之原因，下級審法院量定之刑，
    亦無過重或失輕之不當情形，則上級審法院對下級審法院之
    職權行使，原則上應予尊重（最高法院85年度台上字第2446
    號判決意旨參照）。又緩刑之宣告與否，或附條件緩刑所諭
    知之條件，乃實體法上賦予法院得為自由裁量之事項，法院
    行使此項職權時，除明顯違反比例原則與平等原則外，不得
    任意指為違法（最高法院102 年度台上字第2630號判決意旨
    參照）。再按行為經法院評價為不法之犯罪行為，且為刑罰
    科處之宣告後，究應否加以執行，乃刑罰如何實現之問題。
    依現代刑法之觀念，在刑罰制裁之實現上，宜採取多元而有
    彈性之因應方式，除經斟酌再三，認確無教化之可能，應予
    隔離之外，對於有教化、改善可能者，其刑罰執行與否，則
    應視刑罰對於行為人之作用而定。倘認有以監禁或治療謀求
    改善之必要，固須依其應受威嚇與矯治之程度，而分別施以
    不同之改善措施（入監服刑或在矯治機關接受治療）；反之
    ，如認行為人對於社會規範之認知並無重大偏離，行為控制
    能力亦無異常，僅因偶發、初犯或過失犯罪，刑罰對其效用
    不大，祇須為刑罰宣示之警示作用，即為已足，此時即非不
    得緩其刑之執行，並藉違反緩刑規定將入監執行之心理強制
    作用，謀求行為人自發性之改善更新。而行為人是否有改善
    之可能性或執行之必要性，固係由法院為綜合之審酌考量，
    並就審酌考量所得而為預測性之判斷，但當有客觀情狀顯示
    預測有誤時，亦非全無補救之道，法院仍得在一定之條件下
    ，撤銷緩刑（參刑法第75條、第75條之1 ），使行為人執行
    其應執行之刑，以符正義。由是觀之，法院是否宣告緩刑，
    有其自由裁量之職權，而基於尊重法院裁量之專屬性，對其
    裁量宜採取較低之審查密度，祇須行為人符合刑法第74條第
    1 項所定之條件，法院即得宣告緩刑，與行為人犯罪情節是
    否重大，是否坦認犯行並賠償損失，並無絕對必然之關聯性
    ；倘事實審法院未有逾越法律所規定之範圍，或恣意濫用其
    權限，即不得任意指摘為違法（最高法院102 年度台上字第
    4161號判決意旨參照）。
  ㈡經查，原審於量刑時，已詳予審酌被告於酒後吐氣酒精濃度
    達每公升0.64毫克之情形下，仍貿然駕駛普通重型機車行駛
    於市區道路，不僅漠視自身安危，更罔顧其他用路人之生命
    、身體及財產安全，所為實非可取；且被告前於103 年間，
    已曾因酒後駕車案件，經檢察官為緩起訴處分確定在案，此
    有臺灣高等法院被告前案紀錄表1 份在卷足憑，本案已非被
    告初次違犯本罪，顯見其仍心存僥倖，未確實省思飲酒後駕
    車行為所衍生之高度潛在危險性，自有不當；復於員警執行
    酒駕攔查時，意圖規避刑責而騎車逃逸撞及員警，妨害員警
    公務之執行，直接挑戰公權力，嚴重危害值勤員警之生命、
    身體安全，並致員警受有右前臂、左手、右膝擦挫傷之傷害
    ，殊值可議，惟念被告已與告訴人調解成立，並已賠償對方
    之損害，告訴人亦具狀請求撤回告訴，並請求對被告從輕量
    刑或給予附條件緩刑之判決等語，有本院調解筆錄、撤回告
    訴暨刑事陳述狀各1 份附卷可佐，堪認本件所生之危害已略
    有減輕；兼衡被告各罪之動機、情節、危害程度、均坦承犯
    行之犯後態度；兼衡被告有如上揭被告前案紀錄表所示之素
    行，及其於警詢中所述之智識程度與家庭經濟狀況等一切情
    狀，而為刑之量定；另於緩刑之宣告方面，亦具體審酌被告
    前未曾因故意犯罪受有期徒刑以上刑之宣告，其因一時失慮
    致罹刑典，犯後坦承犯行，已見悔意，且告訴人亦具狀表示
    同意給予被告緩刑乙情，乃認被告經此偵審程序及刑之宣告
    ，應能知所警惕，無再犯之虞，而為緩刑之宣告，且為促被
    告能記取教訓，爾後更能確實尊重法治，更命被告應向公庫
    支付新臺幣7 萬元。本院考量緩刑乃屬宣告刑之一種特別執
    行方式，宣告刑若為徒刑或拘役者，則緩刑應屬一種非機構
    性處遇，使受判決人仍舊生活於自由社會，接受社會處遇，
    若受判決人有撤銷緩刑之原因（刑法第75條、第75條之1 ）
    ，檢察官得聲請法院撤銷之，緩刑之宣告一旦撤銷後，即應
    執行原裁判所宣告之刑，可見原審宣告緩刑2 年，並命被告
    應向公庫支付7 萬元，已足以對被告心理上產生相當壓力，
    而促其謹言慎行，以避免因再犯罪致緩刑遭撤銷，故緩刑宣
    告對於被告而言，應已足使被告心生警惕，且原審所為刑之
    量定及緩刑宣告（含應履行之負擔），未逾法定刑之範圍，
    亦無何量刑權、裁量權濫用之情，又檢察官上訴意旨所指事
    項，俱經原審審酌及之，難謂有何不當或輕縱之可言；上訴
    人提起本件上訴，指摘原判決諭知緩刑不當，為無理由，應
    予駁回。
據上論斷，應依刑事訴訟法第455 條之1 第1 項、第3 項、第36
8 條、第373 條，判決如主文。
本案由檢察官張貽琮聲請簡易判決處刑，經檢察官李文和到庭實
行公訴。
中    華    民    國   110    年    9     月    16    日
                  刑事第四庭    審判長法  官  王俊彥
　
                                      法  官  楊書琴
　
                                      法  官  陳芷萱
以上正本證明與原本無異。
不得上訴。
中    華    民    國   110    年    9     月    16    日
                                      書記官  林怡秀